臺灣桃園地方法院民事判決　　　九十年度重訴字第二八九號
　　原　　　告　乙○○
　　　　　　　　甲○○
　　被　　　告　丙○○
右當事人間請求損害賠償事件，原告就本院八十九年度訴字第一四六號殺人未遂等刑
事案件提起附帶民事訴訟（八十九年度重附民字第一八號），經本院刑事庭裁定移送
前來，本院判決如左：
    主　　　文
被告應給付原告甲○○新台幣貳佰柒拾肆萬玖仟玖佰零捌元；及自民國八十九年七月
十九日起至清償日止，按年息百分之五計算之利息。
被告應給付原告乙○○新台幣伍佰貳拾捌萬柒仟佰伍拾貳元；及自民國八十九年七
月十九日起至清償日止，按年息百分之五計算之利息。
原告其餘之訴駁回。
訴訟費用由被告負擔百分之二十七；原告甲○○負擔百分之二十四；原告乙○○負擔
百分之四十九。
本判決第一項於原告甲○○以新台幣玖拾壹萬陸仟陸佰拾陸元為被告供擔保後，得
假執行；第二項於原告乙○○以新台幣壹佰柒拾陸萬貳仟肆佰伍拾元為被告供擔保後
，得假執行。
原告其餘假執行之聲請駁回。
    事    　實
甲、原告方面：
一、原告乙○○部分：
（一）聲明：１、被告應賠償原告新台幣（下同）貳仟萬元，及自起訴狀繕本送達翌
      日起至清償日止，按年息百分之五計算之利息。２、訴訟費用由被告負擔。３
      、原告願供擔保，請准予宣告假執行。
（二）陳述：被告於民國（下同）八十八年三月二十二日四時三十分，與其女友前往
      桃園縣中壢市○○路一一八號帝王薑母鴨店內消費之際，因隔桌原告等人飲酒
      喧鬧，已有衝突，又因原告路過碰撞被告身體一事衝突，旋致生拉扯，被告竟
      頓萌殺人之概括犯意，隨即抽出其隨身攜帶之手槍，在距一公尺左右之距離，
      先向原告友人甲○○頭部射擊一槍，幸因原告友人甲○○閃躲惟仍形成斜貫後
      頸部穿刺重傷，被告又再於極近之距離射殺原告二槍，致使原告當場受有左腦
      出血槍彈傷及左腰骨盆槍彈傷，原告幸經人及時送醫，始免於一死。案經鈞院
      刑事庭已以八十九年訴字第一四六號審理。為此，原告爰依民法第一百八十四
      條第一項、第一百九十三條第一項、第一百九十五條第一項規定，請求被告應
      負侵權行為之損害賠償責任。而請求賠償之範圍如下：１、增加生活上之需要
      部分：(1)醫療費計支出十萬元；(2)住院費計支出十萬元；(3)看護費計支出十萬
      元；(4)復健費每月須五千元，估計須花費十年始能痊癒，共須花費六十萬元。
      (5)以上合計共九十萬元。２、減少勞動能力部分：原告受傷時為四十四歲，每
      月收入五萬元，因受傷喪失全部勞動能力，以工作可至六十歲計，原告尚可工
      作十六年，損失為五萬元×十二月×十六年，合計共九百六十萬元。３、精神
      慰撫金部分：原告因已殘障，被告應再賠償九百五十萬元，以資慰藉。４、以
      上三項合計總共二千萬元。
（三）證據：援用本院八十九年度訴字第一四六號殺人未遂等刑事案件全部證據資料
      ；並提出長庚紀念醫院診斷證明書及身心障礙手冊影本各一份。
二、原告甲○○部分：
    原告甲○○於最後言詞辯論期日未到庭，惟據其於起訴書狀及前次言詞辯論期日
    到庭時之聲明及陳述：
（一）聲明：１、被告應賠償原告壹仟萬元，及自起訴狀繕本送達翌日起至清償日止
      ，按年息百分之五計算之利息。２、訴訟費用由被告負擔。３、原告願供擔保
      ，請准予宣告假執行。
（二）陳述：被告於八十八年三月二十二日四時三十分，與其女友前往桃園縣中壢市
      ○○路一一八號帝王薑母鴨店內消費之際，因隔桌原告等人飲酒喧鬧，已有衝
      突，又因原告友人乙○○路過碰撞到被告身體一事發生衝突，旋致發生拉扯，
      被告竟頓萌殺人之概括犯意，隨即抽出其隨身攜帶之手槍，在距一公尺左右之
      距離，向原告頭部射擊，幸因原告閃躲惟仍形成斜貫後頸部穿刺重傷，原告幸
      經人及時送醫，始免於一死。案經鈞院刑事庭已以八十九年訴字第一四六號審
      理。為此，原告爰依民法第一百八十四條第一項、第一百九十三條第一項、第
      一百九十五條第一項規定，請求被告應負侵權行為之損害賠償責任。而請求賠
      償之範圍如下：１、增加生活上之需要部分：(1)醫療費計支出六千七百八十二
      元；(2)救護車資計支出四千七百元；(3)復健費每月須二千元，估計須花費五年
      始能痊癒，共須花費十二萬元；(4)以上合計共十三萬一千四百八十二元。２、
      減少勞動能力部分：原告受傷時為四十三歲，每月收入七萬元，因受傷減少一
      半收入，以六十歲退休計，原告尚可工作十七年，損失為三萬五千元×十二月
      ×十七年，計七百一十四萬元。３、精神慰撫金部分：因原告後頸部遭槍彈穿
      刺傷，造成行動不便，被告應再賠償二百七十二萬八千五百十八元，以資慰藉
      。４、以上三項合計共一千萬元。
（三）證據：提出醫療費收據影本十一份及長庚紀念醫院診斷證明書影本一份。
乙、被告方面：
一、聲明：原告之訴及其假執行之聲請均駁回；訴訟費用由原告負擔。
二、陳述：被告對於原告所主張的侵權行為事實部分不爭執，但是原告所請求賠償的
    金額太高了。
三、證據：被告未提出任何證據資料。
丙、本院依職權調閱本院八十九年度訴字第一四六號（含臺灣桃園地方法院檢察署八
    十八年偵字第一０七一八號偵查卷宗）及臺灣高等法院九十年度上重訴字第三四
    號、臺灣桃園地方法院檢察署九十年執續字第三一號殺人未遂等一案之全部刑事
    卷宗資料。
    理　　　由
一、本件原告甲○○經本院合法送達通知，於最後言詞辯論期日未到場，經核無民事
    訴訟法第三百八十六條各款所列情形，爰依被告之聲請，由其一造辯論而為判決
    。
二、依民法第一百八十四條第一項規定：「因故意或過失，不法侵害他人之權利者，
    負損害賠償責任。故意以背於善良風俗之方法，加損害於他人者亦同。」；次按
    ，「不法侵害他人之身體或健康者，對於被害人因此喪失或減少勞動能力或增加
    生活上之需要時，應負損害賠償責任。」、「不法侵害他人之身體、健康、名譽
    、自由、信用、隱私、貞操，或不法侵害其他人格法益而情節重大者，被害人雖
    非財產上之損害，亦得請求賠償相當之金額。」此於民法第一百九十三條第一項
    、第一百九十五條第一項前段亦分別有明文規定。
三、經查，本件原告甲○○、乙○○二人主張被告於八十八年三月二十二日四時三十
    分，在桃園縣中壢市○○路一一八號帝王薑母鴨店內，以其隨身攜帶之手槍，向
    原告甲○○頭部射擊，致原告甲○○形成斜貫後頸部穿刺重傷，被告再射殺原告
    乙○○二槍，致使原告乙○○亦受有左腦出血槍彈傷及左腰骨盆槍彈傷，已成殘
    廢之事實，業據原告甲○○、乙○○二人提出長庚紀念醫院診斷證明書影本各一
    份及乙○○身心障礙手冊影本一份為證，而被告於言詞辯論時對於原告所主張之
    侵權行為事實亦不予爭執，又經本院調閱本院八十九年度訴字第一四六號（含臺
    灣桃園地方法院檢察署八十八年偵字第一０七一八號偵查卷宗）及臺灣高等法院
    九十年度上重訴字第三四號、臺灣桃園地方法院檢察署九十年執續字第三一號殺
    人未遂等一案之全部刑事卷宗資料，查核被告所為上情業經刑事判決認定屬實，
    並已確定而移送執行在案，應堪信為真實。再查，原告甲○○因遭被告持用手槍
    向其頭部射擊，原告甲○○雖閃躲惟仍形成斜貫後頸部穿刺重傷；而原告乙○○
    亦因遭被告持用手槍射擊二槍，致其受有左腦出血槍彈傷及左腰骨盆槍彈傷，其
    語能方面已經成為殘廢，上情有長庚紀念醫院診斷證明書影本二份及乙○○身心
    障礙手冊影本一份為證，足堪認被告不法侵害原告甲○○、乙○○二人之身體，
    情節已屬重大。因此，本件原告甲○○、乙○○二人依據民法第一百八十四條、
    第一百九十三條第一項、第一百九十五條第一項之規定，請求被告應給付原告醫
    療費用、減少勞動能力之損失、增加生活所需費用之損害賠償，及請求被告並應
    賠償原告相當之慰撫金，於法均屬有據，應予准許。
四、茲將本件原告請求損害賠償之金額及本院認可之數額（註：均以元為單位，元以
    下採四捨五入進位法），分述如下：
（一）原告甲○○部分：
１、增加生活上之需要部分：原告主張(1)醫療費計支出六千七百八十二元；(2)救護車
    資計支出四千七百元；(3)復健費每月須二千元，估計須花費五年始能痊癒，共須
    花費十二萬元；以上合計共十三萬一千四百八十二元。經查：(1)醫療費部分：原
    告提出醫療費收據影本十一份，合計確實共支出六千七百八十二元，均屬於自費
    支出（不含健保給付），原告請求被告賠償其已經支出之醫療費用六千七百八十
    二元，應予准許。至於原告所主張之(2)救護車資四千七百元及(3)復健費十二萬元
    部分，因原告就此二部分費用之請求，均未提出相當證明或單據以佐實其說，自
    難予准許。綜上，被告應給付原告甲○○增加生活上需要之費用部分，為醫療費
    用六千七百八十二元。
２、減少勞動能力部分：原告主張其受傷時為四十三歲，每月收入七萬元，因受傷減
    少一半收入，以六十歲退休計，尚可工作十七年，損失計為三萬五千元×十二月
    ×十七年，共七百一十四萬元。經查：原告主張其每月收入七萬元，並未提出相
    當證明資料，自不能遽予採信。惟因原告本有工作能力，仍得依最低工資計算其
    損失。又原告主張其因受傷減少一半收入，參諸其因被告持用手槍對其射擊一槍
    而形成斜貫後頸部穿刺傷之事實，應堪採信。次按，減少勞動能力之價值，應以
    其能力在通常情形下可能取得之收入為標準，一般得以勞工最低薪資採作為計算
    之標準。而原告請求被告應賠償其至六十歲可能因工作而獲取相當薪資之期間減
    少勞動能力之損失，應堪採取。又按，請求將來給付之訴，以有預為請求之必要
    者為限，得提起之，民事訴訟法第二百四十六條定有明文，查被告就本件已屆履
    行期之醫療費用損害賠償金，迄今仍未給付分文給予原告，已經有不履行之情形
    ，則就未屆履行期之部分，其亦顯有到期不履行之虞，原告據此原因而認被告有
    到期不履行之虞，一併提起將來給付之訴，請求被告應一次賠償其至屆滿六十歲
    期間因減少勞動能力之全部損害，於法尚無不合，應予准許。又查最低工資，依
    八十七年八月二十八日行政院勞工委員會臺八十七勞保二字第０三七四九七號令
    修正發布之勞工保險投保薪資分級表規定，每月係一萬五千八百四十元，每年為
    十九萬零八十元，原告主張其因受傷減少一半收入，其每年損失即為九萬五千零
    四元。又查原告甲○○係四十七年十月十七日生，此有其年籍資料在卷可考，而
    一般人之勞動年數可計算至六十歲，是原告甲○○其尚可勞動之年數，自其受傷
    之日（八十八年三月二十二日）起算至其屆滿六十歲時（一０七年十月十六日）
    為止，共計十九年六月又二十四日，被告就此部分應給付原告甲○○其減少勞動
    能力部分之損害金總額為一百四十四萬三千一百二十六元。其計算式如下：被
    告自八十八年三月二十二日（原告甲○○受傷之日）起至九十一年十月八日（本
    院判決時）為止，期間共計三年六月又十六日，即三．五四年，應給付原告甲○
    ○之減少勞動能力之損害賠償金數額為三十三萬六千四百四十二元（註：此部分
    為訴訟中履行期已到期之損害賠償金，無須扣除中間利息）【此部分計算如下：
    95,040元×3.54年＝336,442元】。被告自九十一年十月九日起至一０七年十
    月十六日（原告甲○○屆滿六十歲時）為止，期間共計十六年又八日，即十六．
    ０二年，應給付原告之減少勞動能力之損害賠償金數額為一百一十萬六千六百八
    十四元【計算如下：95,040元×11.6444（註：此部分屬將來給付之訴，共計十
    六．０二年，依年別單利５％複式霍夫曼係數表方式扣除中間利息；即由該係數
    表十六及十七間，取十六．０二之係數為11.6444）＝1,106,684元】。上述
    部分合計，即現在被告應給付原告甲○○減少勞動能力部分之損害金總額為一百
    四十四萬三千一百二十六元。
３、精神慰撫金部分：原告主張其因後頸部遭槍彈穿刺傷，造成行動不便，被告應再
    賠償二百七十二萬八千五百十八元，以資慰藉。惟本件關於慰撫金部分，應依原
    告所受傷害的程度、受傷時之年齡、職業、身分，及被告年齡、家庭狀況、職業
    及經濟條件、工作能力等情，綜合判斷之。本院參酌上述各情，並考慮被告已因
    此案入監執行，認原告甲○○所得請求之精神慰撫金數額，應以一百三十萬元為
    相當。
（二）原告乙○○部分：
１、增加生活上之需要部分：原告主張(1)醫療費計支出十萬元；(2)住院費計支出十萬
    元；(3)看護費計支出十萬元；(4)復健費每月須五千元，估計須花費十年始能痊癒
    ，共須花費六十萬元；以上合計共九十萬元。經查：原告上述所主張之(1)醫療費
    、(2)住院費、(3)看護費、(4)復健費之請求，均未提出相當證明或單據以佐實其說
    ，難予准許。
２、減少勞動能力部分：原告主張其於受傷時為四十四歲，每月收入五萬元，因受傷
    喪失全部勞動能力，以工作可至六十歲計，尚可工作十六年，損失為五萬×十二
    月×十六年，計九百六十萬元。經查：原告主張其每月收入五萬元，並未提出相
    當證明資料，自不能遽予採信。惟因原告本有工作能力，仍得依最低工資計算其
    損失。又原告主張其因受傷喪失全部勞動能力，參諸原告所提出之長庚紀念醫院
    診斷證明書記載「頭部外傷、顱內出血、昏迷、腦腫、言語困難、骨盆創傷。」
    及身心障礙手冊記載「聲語障」等事實，應堪採信。次按，減少勞動能力之價值
    ，應以其能力在通常情形下可能取得之收入為標準，一般得以勞工最低薪資採作
    為計算之標準。而原告請求被告應賠償其至六十歲可能因工作而獲取相當薪資之
    期間因減少勞動能力之損失，應堪採取。又查，最低工資，依八十七年八月二十
    八日行政院勞工委員會臺八十七勞保二字第０三七四九七號令修正發布之勞工保
    險投保薪資分級表規定，每月係一萬五千八百四十元，每年為十九萬零八十元。
    而查原告乙○○係四十六年二月十一日生，此有其年籍資料在卷可考，而一般人
    之勞動年數可計算至六十歲，是原告其尚可勞動年數，自其受傷之日（八十八年
    三月二十二日）起算至其屆滿六十歲時（一０六年二月十日）為止，共計十七年
    十月又十八日。被告就此部分應給付原告乙○○其減少勞動能力部分之損害金總
    額為二百六十八萬七千三百五十二元。其計算式如下：被告自八十八年三月二
    十二日（原告乙○○受傷之日）起至九十一年十月八日（本院判決時）為止，期
    間共計三年六月又十六日，即三．五四年，應給付原告乙○○減少勞動能力之損
    害賠償金數額為六十七萬二千八百八十四元（註：此部分為訴訟中履行期已到期
    之損害賠償金，無須扣除中間利息）【此部分計算如下：190,080元×3.54年＝
    672,884 元】。次按，請求將來給付之訴，以有預為請求之必要者為限，得提起
    之，民事訴訟法第二百四十六條定有明文，查被告就本件已屆履行期之減少勞動
    能力損害賠償金，迄今仍未給付分文給原告，已經有不履行情形，則其就未屆履
    行期部分，顯亦有到期不履行之虞，原告據此原因而認被告有到期不履行之虞，
    一併提起將來給付之訴，請求被告應一次賠償其至屆滿六十歲期間因減少勞動能
    力之全部損害，於法尚無不合，應予准許。又依照上揭計算標準，被告自九十
    一年十月九日起至一０六年二月十日（原告屆滿六十歲時）為止，期間共計十四
    年四月又二日，即十四．三三年，應給付原告乙○○減少勞動能力之損害賠償金
    數額為二百零一萬四千四百六十八元【計算如下：190,080元×10.598（註：此
    部分屬將來給付之訴，共計十四．三三年，依年別單利５％複式霍夫曼係數表方
    式扣除中間利息；即由該係數表十四及十五間，取十四．三三之係數為10.598）
    ＝2,014,468元】。上述部分合計，即現在被告應給付原告乙○○減少勞動
    能力部分之損害金總額為二百六十八萬七千三百五十二元。
３、精神慰撫金部分：原告主張其因已殘障，被告應再賠償九百五十萬元，以資慰藉
    。惟如前所述，本件關於慰撫金部分，應依原告所受傷害的程度、受傷時之年齡
    、職業、身分，及被告年齡、家庭狀況、職業及經濟條件、工作能力等情，綜合
    判斷之。本院參酌上述各情，並考慮被告已因此案在監執行，認原告乙○○所得
    請求之精神慰撫金數額，應以二百六十萬元為相當。
五、綜據右述，被告因本件侵權行為：（一）應給付原告甲○○損害賠償金為增加生
    活上之需要費用六千七百八十二元、減少勞動能力之損失一百四十四萬三千一百
    二十六元、精神慰撫金一百三十萬元，以上三項合計總額為二百七十四萬九千九
    百零八元；（二）應給付原告乙○○之損害賠償金為減少勞動能力之損失二百六
    十八萬七千三百五十二元、精神慰撫金二百六十萬元，以上二項合計總額為五百
    二十八萬七千三百五十二元。從而，原告甲○○、乙○○二人依據侵權行為之損
    害賠償請求權，而於請求被告給付原告甲○○二百七十四萬九千九百零八元及給
    付原告乙○○五百二十八萬七千三百五十二元之損害賠償金，暨均自起訴狀繕本
    送達（註：本件起訴狀繕本於八十九年七月十八日送達被告）翌日起至清償日止
    之法定遲延利息之範圍內，為有理由，應予准許。原告二人逾上述部分之請求，
    則屬無理由，不應准許，應予駁回之；逾上述部分所為假執行之聲請，亦因失所
    附麗，應併予駁回。
六、本件原告勝訴部分，原告甲○○、乙○○二人均陳明願供擔保以代釋明，聲請宣
    告假執行，經核並無不合，爰分別酌定相當之擔保金額併予宣告之。
七、因本件事證已臻明確，兩造其餘主張陳述及攻擊防禦方法，核與本件判決結果不
    生影響，無一一審究必要，附此敘明。
八、據上論結，本件原告之訴為一部有理由，一部無理由，依民事訴訟法第三百八十
    五條第一項前段、第七十九條但書、第八十五條第一項但書、第三百九十條第二
    項，判決如主文。
中　　　華　　　民　　　國　　九十一　　年　　　十　　　月　　　八　　　日
                                        臺灣桃園地方法院民事第二庭
~B法　　　官　呂仲玉
右為正本，係照原本作成。
如對本判決上訴，須於判決送達後二十日內，向本院提出上訴狀。
中　　　華　　　民　　　國　　九十一　　年　　　十　　　月　　　十八　　日
~B書　記　官　楊惠如
